臺灣臺中地方法院刑事判決
111年度訴緝字第13號
公  訴  人  臺灣臺中地方檢察署檢察官
被      告  張世華




上列被告因詐欺案件，經檢察官提起公訴（106年度偵字第24945
、33661號），本院判決如下： 
    主    文
子○○犯如附表二所示之罪，各處如附表二所示之刑。應執行有期
徒刑貳年貳月。未扣案之犯罪所得新臺幣貳萬伍仟元沒收，於全
部或一部不能沒收或不宜執行沒收時，追徵其價額。 
其餘被訴部分無罪。
    犯罪事實
一、緣余振揚（另案經判決確定）於民國105年11月至歐洲旅遊
    後，與不詳金主謀議在拉脫維亞共和國（下稱拉脫維亞）成
    立以實施詐術為手段之境外電信詐欺機房，以電信方式詐欺
    大陸地區人民。余振揚遂先後延攬具外語能力且有國外生活
    經驗之林煒倫（業經本院另行判決）擔任機房外務人員，負
    責至拉脫維亞處理房屋承租及成員接送、機房所需電子設備
    、食材與生活用品採買、機房生活費用提領、翻譯等相關 
    事務；及具有管理機房能力之李科翰（業經本院另行判決）
     負責管理該機房（俗稱「桶仔主」）、指導新進人員詐騙
    手 法、提供教戰守則、紀錄機房成員詐騙業績等；張瑞珉
    （業 經本院另行判決）負責該機房業績及生活費之記帳、
    帳目整 理，並兼任機房「電腦手」，透過通訊軟體SKYPE聯
    絡真實 姓名不詳之系統商，利用網際網路技術為機房更改
    撥出電話 之顯號設定以偽裝為大陸公、私部門之來電，以
    取信於被害 人即大陸地區人民，及利用網路電話發布內含
    不實訊息之群 呼語音包予不特定大陸地區人民；黃竑銘（
    業經本院另行判 決）則擔任幹部及提供其向第一商業銀行
    大溪分行申辦之帳 戶（帳號：00000000000 號，下稱第一
    銀行帳戶）作為余振 揚存、匯入拉脫維亞機房運作開銷所
    需經費之用，而組成詐 騙集團核心幹部，約定依工作內容
    就詐騙所得款項抽成計算 報酬；並由余振揚出資透過不知
    情之中領旅行社股份有限公 司（下稱中領旅行社）業務員
    黃惠敏購買前往拉脫維亞之飛 機票，安排李科翰、張瑞珉
    、黃竑銘於105年11月底、12月 初分別前往拉脫維亞與已先
    行前往之林煒倫會合，及透過林 煒倫委由真實姓名不詳之
    拉脫維亞籍人士Janis出名承租位在拉脫維亞Aizvaru stree
    t 20A，Riga之房屋（下稱本案詐 欺機房），另透過當地不
    詳電信公司在該機房內架設網際網 路電話系統，以建置完
    成詐騙機房所需設備，及完成相關測 試，經回報余振揚後
    ，林煒倫、李科翰、張瑞珉、黃竑銘隨 即於106年1月22日
    至24日間返臺與余振揚會商，再由林煒倫於106年2月8日，
    及李科翰、張瑞珉、黃竑銘另於同年3月14日又出境至拉脫
    維亞，及由林煒倫安排人力接送至本案詐欺機房。其後，余
    振揚持續提供本案詐欺機房運作所需資金，並委由李科翰、
    張瑞珉、黃竑銘擔任本案詐欺機房核心幹部，並由李科翰管
    理現場、提供機房成員教戰守則及回報業績予余振揚。余振
    揚乃在臺灣主持、操縱該詐欺集團，並持續自行透過網際網
    路、夜店聚會交談機會或透過綽號「通哥」、「鑽石」、「
    家洛」、「阿杰」、「阿勝」等不詳人士及林文章（另案經
    判決確定）之合作或介紹，陸續對外招募子○○及如附表一編
    號5、7至21所示邱建明、孫憲烽、古宇桁、江秋玲、彭安澤
    、蘇宥嘉、詹婉君、邱文言（原名邱祥恩）、張婕潁、李坤
    瑋（原名林坤瑋）、翁子傑、蔡楚瑜、曹倫鐘、張建禾、姜
    至紜、蔡駿燁等成員（均經本院另行判決）加入該詐欺集團
    （下稱本案詐欺集團）。子○○及其他如附表一所示之各成員
    ，均明知余振揚所主持之本案詐欺集團，係詐欺犯罪組織，
    仍應允加入本案詐欺集團，而分別自如附表一所示之時間起
    加入本案詐欺集團。迨上開詐欺機房成員分別抵達拉脫維亞
    後，即依李科翰之指揮，在本案詐騙機房分別擔任如附表一
    所示之工作，從事對大陸地區民眾電信詐騙之行為（各成員
    加入集團之時間及擔任之工作內容，詳如附表一所示），其
    中子○○等機房第一線話務人員係假冒為大陸地區入出境事務
    管理處、通訊管理局等人員，向被害人謊稱其身分遭冒用，
    將轉接公安局云云，再由第二線話務人員假冒為大陸地區公
    安人員，向被害人謊稱其涉嫌犯罪云云，續由第三線話務人
    員假冒為大陸地區檢察官，要求被害人匯款或提出網路銀行
    帳號、密碼等。如附表一所示之成員及余振揚等人即以此方
    式，組成跨越國境、分工精密、以實施詐術為手段、具有持
    續性及牟利性之有結構性組織之境外電信詐欺犯罪集團，分
    別為下列行為： 
（一）106年4月21日組織犯罪防制條例修正生效前之部分：
  １、子○○與如附表一編號1至5、7至10所示成員及余振揚等人共
      同意圖為自己不法之所有，基於3人以上共同犯詐欺取財
      罪之犯意聯絡，於106年3月31日起（江秋玲自同年4月3日
      起、彭安澤自同年4月10日起），由本案詐欺機房內成員
      ，分別假冒大陸地區濮陽公安局、武漢東西湖區公安局陳
      景榮警官、高國強警官、專案組李子路隊長、周進檢察官
      等身份，先後以顯示號碼為+000000000000號、000000000
      00號、00000000000號、00000000000號等電話致電予乙○○
      ，向其訛稱：有人使用其身分證在武漢工商銀行開立帳號
      ，該帳號涉嫌販毒洗黑錢，金額達人民幣200多萬元，嫌
      疑人李軍稱該帳戶係其以人民幣1萬2000元之價格賣給李
      軍，需繳納保證金擔保其清白云云，並以通訊軟體微信傳
      送拘捕令予乙○○，致乙○○陷於錯誤，分別依本案詐欺機房
      成員指示，於同年3月31日至4月12日間，透過ATM存款、
      支付寶、現金存款，或依指示操作銀行卡等方式，共計交
      付人民幣4萬4000元至本案詐欺機房成員指定之帳戶內，
      並經與本案詐欺集團配合之取款人員（俗稱「車行」）提
      領完畢（起訴書附表誤載犯罪時間為106年3 月31日至同
      年4月17日，應予更正）。嗣因乙○○察覺有異，於106年4
      月13日報警處理。
  ２、子○○與如附表一編號1至5、7至9所示成員及余振揚等人共
      同意圖為自己不法之所有，基於3人以上共同犯詐欺取財
      罪之犯意聯絡，於106年4月3日起，由本案詐欺機房內成
      員，分別假冒武漢市西湖公安局民警、楊萍、洪大哥及不
      詳姓名女子，以00000000000號、00000000000號等電話與
      寅○○聯繫，向寅○○訛稱：其涉嫌申辦工商銀行銀行卡，再
      以人民幣1萬2000元之價格賣給李軍作為販毒使用，需繳
      納保證金擔保其清白云云，致寅○○陷於錯誤，依本案詐欺
      機房成員指示，於同日16時27分許，使用自動櫃員機轉帳
      人民幣3700元至本案詐欺機房成員指定之帳戶內，並經與
      本案詐欺集團配合之水房人員提領完畢（起訴書附表誤載
      犯罪時間為106年4月3日至同年4月10日，應予更正）。嗣
      因寅○○察覺遭騙，於106年4月4日報警處理。
  ３、子○○與如附表一編號1至5、7至10所示成員及余振揚等人共
      同意圖為自己不法之所有，基於3人以上共同犯詐欺取財
      罪之犯意聯絡，於106年4月4日起（彭安澤自同年4月10日
      起），由本案詐欺機房成員，分別假冒駐馬店市公安局、
      武漢市東西湖區公安局刑警大隊高隊長、值班隊員洪振國
      等人身份，以000000000000000號、000000000000號等電
      話與丑○○聯繫，向丑○○訛稱：洗黑錢案件之犯嫌李軍，使
      用以其身分證辦理之銀行卡領取金額達人民幣270萬元，
      並有人因此事死亡，其需繳納保證金以擔保其清白云云，
      致丑○○陷於錯誤，於同年4月5日依本案詐欺集團成員指示
      ，至工商銀行匯款人民幣3萬4000元至本案詐欺機房成員
      指定之帳戶內，並經與本案詐欺集團配合之車行人員提領
      完畢，本案詐欺機房成員復於同年4月13日再與丑○○聯繫
      ，接續向其訛稱：若其不能到場接受調查，需再提出人民
      幣5萬元保證金云云，惟因丑○○察覺遭騙，乃未再交付款
      項（起訴書附表誤載犯罪時間為106年4月4日至同年4月14
      日，應予更正），並於同年4月14日報警處理。
  ４、子○○與如附表一編號1至5、7至9所示成員及余振揚等人共
      同意圖為自己不法之所有，基於3人以上共同犯詐欺取財
      罪之犯意聯絡，於106年4月5日，由本案詐欺機房成員，
      分別假冒信陽市公安局、武漢市公安局楊平警官、武漢市
      西湖公安局、高隊長、李檢察官等人身份，以顯示號碼為
      00000000號、000000000000號、00000000000號、0000000
      0000號等電話，先後向己○（起訴書誤載為己○被，應予更
      正）訛稱：其名下郵政儲蓄銀行之帳戶涉嫌洗錢犯罪，係
      名叫李軍之嫌疑人涉嫌洗錢，其必須將錢轉入指定之銀行
      帳戶內云云，致己○陷於錯誤，於同日依本案詐欺集團成
      員指示，分2次匯款共計人民幣5萬元至本案詐欺機房成員
      指定之帳戶內，並經與本案詐欺集團配合之水房人員提領
      完畢（起訴書附表誤載犯罪時間為106年4月5日至同年4月
      7日，應予更正）。嗣己○發覺遭騙，於同年4月6 日報警
      處理。
  ５、子○○與如附表一編號1至5、7至10所示成員及余振揚等人共
      同意圖為自己不法之所有，基於3人以上共同犯詐欺取財
      罪之犯意聯絡，於106年4月17日起，由本案詐欺機房成員
      ，分別假冒藍城市亭湖區公安局民警、武漢市青山區公安
      局陳景榮警官及調查科科長高國強等身份，以＋000000000
      00000號、00000000000號、00000000000號電話及微信帳
      號m027110m，先後向甲○○訛稱：其所申辦之工商銀行銀行
      卡涉嫌洗錢，涉案金額達人民幣200萬多元，遭查獲之嫌
      疑人李軍指認其為犯罪嫌疑人，其需到武漢說明情況，或
      繳納代理費以幫其代理出庭翻案云云，致甲○○陷於錯誤，
      於同年4月17至同年月18日，依本案詐欺集團成員指示，
      透過支付寶，陸續轉帳人民幣共5100元至本案詐欺機房成
      員指定之帳戶內，並經與本案詐欺集團配合之水房人員提
      領完畢（起訴書附表誤載犯罪時間為106年4月17
      日至同年5月22日，應予更正）。嗣甲○○於106年5月中旬
      發覺可能遭騙，而於同年5月19日報警處理。
  ６、子○○與如附表一編號1至5、7至9所示成員及余振揚等人共
      同意圖為自己不法之所有，基於以不正方法將虛偽資料或
      不正指令輸入電腦或其相關設備，製作財產權之得喪、變
      更紀錄，而取得他人之財產，及3人以上共同犯詐欺取財
      罪之犯意聯絡，於106年4月2日起（江秋玲自同年4月3日
      起），由本案詐欺機房成員，分別假冒三門峽市公安局人
      員、武漢東西湖派出所、武漢市人民檢察院人員，以0000
      0000000號、0000000000號電話及微信帳號xxx110a號，與
      辰○○取得聯繫，先後向辰○○佯稱：其在武漢開的工商銀行
      帳號000000000000000000號帳戶銀行卡涉嫌洗錢案件，金
      額高達人民幣200多萬元，嫌疑人李軍並稱有給其人民幣2
      0幾萬元，將凍結其財產，要求其提供上開工商銀行帳戶
      銀行卡U盾綁定之電子密碼云云，致辰○○陷於錯誤，依本
      案詐欺集團成員指示，於同年4月5日15時許，提供上開U
      盾之帳號及密碼予詐欺集團成員，而遭本案詐欺集團成員
      利用該帳號及密碼，以不正方法自辰○○之帳戶內取得人民
      幣3萬5519元。嗣辰○○發覺遭騙，於同日即報警處理。
  ７、子○○與如附表一編號1至5、7至9所示成員及余振揚等人共
      同意圖為自己不法之所有，基於以不正方法將虛偽資料或
      不正指令輸入電腦或其相關設備，製作財產權之得喪、變
      更紀錄，而取得他人之財產，及3人以上共同犯詐欺取財
      罪之犯意聯絡，於106年4月4日起，由本案詐欺機房成員
      ，分別假冒武漢東西湖區公安局高隊長、武漢市最高人民
      檢察院李文檢察官等身份，以00000000000 號、00000000
      00號等電話及微信帳號x99110x，與卯○○取得聯繫，先後
      向卯○○訛稱：其涉嫌非法洗錢案件，提供身分給作案人，
      且其帳戶遭從事非法交易，情節嚴重，需提供合法收入來
      源，嗣證明其清白後即可返還云云，並透過通訊軟體微信
      傳送內容有卯○○相片及個人身分信息之武漢市人民檢察院
      刑事裁判主文公告予卯○○，致卯○○陷於錯誤，依本案詐欺
      集團成員指示辦理網路銀行及手機銀行，並提供其工商銀
      行帳號0000000000000000000號及農業銀行帳號000000000
      0000000000號之帳號，及依指示操作手機銀行後，將電子
      密碼器生成之密碼告知本案詐欺集團成員，而經本案詐欺
      集團成員利用該帳號及密碼，於同年4 月4日至4月8日間
      ，以不正方法陸續將上開卯○○銀行帳戶內之存款人民幣57
      萬8000元轉帳至其等所掌控之不詳帳戶（起訴書附表誤載
      犯罪時間為106年4月4日至同年4月12日，應予更正）。嗣
      卯○○等了2日未接獲消息，發覺遭騙，始於同年4月12日報
      警處理。
（二）106年4月21日組織犯罪防制條例修正生效後之部分：
  １、子○○與如附表一編號1至5、7至10所示成員及余振揚等人，
      共同意圖為自己不法之所有，於106年4月18日起，基於3
      人以上共同犯詐欺取財罪之犯意聯絡，自同年4月21日起
      ，並基於參與3人以上，以實施詐術為手段，具有持續性
      及牟利性之結構性組織之犯意，由本案詐欺機房成員，分
      別假冒武漢市檢察院工作人員，以＋00000000000000號、0
      0000000000號、＋0000000000000號、＋0000000000000號、
      00000000 000號等電話及微信暱稱x027110xxx，與顧如平
      （起訴書誤載為午○○，應予更正）取得聯繫，向其佯稱：
      其名下1張銀行卡涉嫌販毒洗錢，需匯款保釋金到指定帳
      戶云云，並透過通訊軟體微信傳送內容包含顧如平相片及
      身份信息、手機號碼之武漢市最高人民檢察院拘捕令予顧
      如平，致顧如平陷於錯誤，於同年4月18日至同年月22日
      ，依本案詐欺集團成員指示操作ATM自動櫃員機，共計轉
      帳人民幣6萬6100元至本案詐欺機房成員指定之帳戶內，
      並經與本案詐欺集團配合之水房人員提領完畢。嗣顧如平
      察覺遭騙，於同年4月24日報警處理。
  ２、子○○與如附表一編號1至5、7至14所示成員（張婕潁此部分
      行為未據起訴）及余振揚等人共同意圖為自己不法之所有
      ，基於3人以上共同犯詐欺取財罪之犯意聯絡，於106 年4
      月29日起，由本案詐欺機房成員，分別假冒徐州市公安局
      人員、武漢市青山市公安分局陳湘林、檢察院李文、檢察
      院周靖等人身份，以00000000000000號、0000000000000
      號、00000000000號等電話聯絡戊○，先後向戊○訛稱：其
      涉嫌洗錢案件，因在涉毒案件中查獲其銀行卡，洗錢金額
      高達人民幣200多萬元，需其提供所有資產便於清算，並
      需將所有資金集中到1張銀行卡上，再交付保證金、廉政
      保證金，否則將凍結其資金云云，致戊○陷於錯誤，於同
      年4月29日至5月19日，先後依詐欺集團成員指示，以網路
      轉帳共計人民幣105萬元至本案詐欺機房成員指定之帳戶
      內，並經與本案詐欺集團配合之水房人員提領完畢（起訴
      書附表誤載犯罪時間為106年4月29日至同年5 月20日，應
      予更正）。嗣戊○於106年5月20日諮詢律師，發覺遭騙，
      始於同日報警處理。
  ３、子○○與如附表一編號1至5、7至13所示成員及余振揚等人意
      圖為自己不法之所有，基於3人以上共同犯詐欺取財罪之
      犯意聯絡，於106年4月29日起，由本案詐欺機房成員，分
      別假冒徐州市公安局、武漢公安局楊平、武漢青山區公安
      局雷隊長等身份，以000000000000號、00000000號、＋000
      0000000000號等電話，先後向壬○○訛稱：其涉嫌李軍販毒
      、洗錢案件，因李軍購買其身分資訊用以辦理多張匯票騙
      錢，被害人要求其還錢，其需轉帳證明哪部分是李軍的錢
      ，並要求其到武漢開庭，否則需支付取保候審之保證金云
      云，致壬○○陷於錯誤，於同年4月29日至5 月2日間，依詐
      欺集團成員指示，至ATM轉帳共計人民幣2 萬900元至本案
      詐欺機房成員指定之帳戶內，並經與本案詐欺集團配合之
      水房人員提領完畢。嗣壬○○發覺遭騙，於106年5月2日報
      警處理。
  ４、子○○與如附表一編號1至5、7至14所示成員及余振揚等人共
      同意圖為自己不法之所有，基於以不正方法將虛偽資料或
      不正指令輸入電腦或其相關設備，製作財產權之得喪、變
      更紀錄，而取得他人之財產，及3人以上共同犯詐欺取財
      罪之犯意聯絡，於106年4月27日起（張婕潁自106 年5月1
      8日起），由本案詐欺機房成員，分別假冒入出境管理局
      、上海市公安局人員等身份，以電話向張清慧訛詐，致張
      清慧陷於錯誤，提供其網路銀行帳號、密碼予詐欺集團成
      員，而經詐欺集團成員利用該帳號、密碼，於106年4月27
      日至6月25日間（邱文言參與時間至106年6月17日止），
      以不正方法自張清慧帳戶取得人民幣250萬元。
  ５、子○○與如附表一編號1至5、7至14所示成員及余振揚等人共
      同意圖為自己不法之所有，基於以不正方法將虛偽資料或
      不正指令輸入電腦或其相關設備，製作財產權之得喪、變
      更紀錄，而取得他人之財產，及3人以上共同以電子通訊
      之傳播工具，對公眾散布而犯詐欺取財罪之犯意聯絡，於
      106年5月25日，由本案詐欺機房成員，分別假冒香港灣仔
      入境處工作人員劉夢靜、福州市公安局鼓樓分局值班民警
      汪翔、刑偵大隊長雷漢、最高檢楊敬東等人身分，以＋000
      00000000號電話傳送語音電話予癸○○，佯稱癸○○有文件未
      領取，嗣癸○○按鍵回撥後，即由本案詐欺機房成員接聽電
      話，先後向癸○○訛稱：其身分遭陳麗燕冒用辦理港澳通行
      證，該人涉嫌重大經濟案件，並以其港澳通行證在福州交
      通銀行開立帳戶，該帳戶涉嫌洗錢，帳戶內贓款已遭取走
      ，將凍結其資產，並簽發拘捕令，若要解除需申請加速清
      查，並需將名下資金轉入渠等監管之農業銀行帳戶內，以
      協助案件進行云云，並要求癸○○登入最高檢網頁網址54.3
      2.8.25，輸入其農業銀行帳戶之帳號、密碼，再按發送，
      致癸○○陷於錯誤，陸續依指示將其銀行資金約人民幣38萬
      4000元轉帳至其農業銀行，並將帳號、登錄密碼、交易密
      碼發送予本案詐欺集團成員，期間因收到短訊遭詐騙集團
      成員要求其刪掉，始驚覺有異，並於同日即撥打電話查詢
      及報警。而其帳戶內之款項，因跨行轉帳需要2至3個工作
      日，始未遭提領（起訴書附表誤載犯罪時間為106年5月25
      日至同年5月27日，應予更正）。
  ６、子○○與如附表一編號1至5、7至10、14至21所示之成員及余
      振揚等人共同意圖為自己不法之所有，基於以不正方法將
      虛偽資料或不正指令輸入電腦或其相關設備，製作財產權
      之得喪、變更紀錄，而取得他人之財產，及3人以上共同
      犯詐欺取財罪之犯意聯絡，於106年8月5日起，由本案詐
      欺機房成員，分別假冒江西通信局、武漢市公安局張警官
      、王檢察官等人身份，以00000000000000號等電話，向丁○○訛稱：其涉嫌包含兒童拐賣等多起案件，但因張警官為
      其擔保，可進行快速清查程序解決此事云云，致丁○○陷於
      錯誤，依詐欺集團成員指示，將其工商銀行帳戶之存款均
      存入同行銀行卡內；本案詐欺集團成員再於翌日（即同年
      8月6日），假冒王檢察官身份以00000000000號網路電話
      致電予丁○○，要求其至工商銀行辦理開通銀行卡之網銀及
      網盾，並將網盾之驗證碼告知本案詐欺集團成員，隨即遭
      本案詐欺集團成員利用該驗證碼，以不正方法將丁○○上開
      工商銀行銀行卡內之存款人民幣4萬7850元轉至其等所掌
      控之不詳帳戶，而取得丁○○之存款人民幣4萬7850元。
  ７、子○○與如附表一編號1至至5、7至10、14至21所示之成員及
      余振揚等人共同意圖為自己不法之所有，基於3人以上共
      同以電子通訊之傳播工具，對公眾散布而犯詐欺取財罪之
      犯意聯絡，於106年8月10日至同年8月14日間，以由張瑞
      珉利用網路電話發布內含不實訊息之群呼語音包予不特定
      大陸地區民眾，嗣民眾受騙回撥後，再由本案詐欺集團第
      一線話務成員向被害人謊稱其身分疑遭冒用云云，並將電
      話轉予第二線話務人員接聽；第二線話務人員即訛稱為大
      陸地區公安人員，向被害人佯稱其涉嫌刑事案件，需配合
      接受調查云云，再將電話轉接第三線話務人員接聽，第三
      線話務人員則假冒檢察官，要求被害人將名下資金匯款至
      指定之帳戶內以供調查之方式，著手進行詐騙不詳大陸地
      區被害人之行為，惟至本案詐欺機房遭查獲為止，尚未詐
      得款項，因而未遂。 
二、嗣因拉脫維亞警方接獲中國大陸地區公安部門情資後，循線
     追查，並於106年8月14日、15日至本案詐欺機房執行搜索
    ，當場查獲如附表一編號1至10、14至21所示之機房成員，
    另在拉脫維亞Acones street 5,Riga附近查獲林煒倫；及由
    警方於107年4月18日，持本院核發之搜索票至余振揚位在臺
    中市○○區○○路○段000○00號5樓之5之居所執行搜索，另扣得
    余振揚之記帳單等文件，而查悉上情。
三、案經臺中市政府警察局第二分局報告暨臺灣臺中地方檢察署
     檢察官指揮內政部警政署刑事警察局（下稱刑事警察局）
    國 際刑警科偵查第二隊偵辦後偵查起訴。 　　
    理    由
一、證據能力：
（一）按組織犯罪防制條例第12條第1項中段規定：「訊問證人
      之筆錄，以在檢察官或法官面前作成，並經踐行刑事訴訟
       法所定訊問證人之程序者為限，始得採為證據」，係以
      立 法排除被告以外之人於警詢或檢察事務官調查中所為
      之陳 述，得適用刑事訴訟法第159條之2、第159條之3及
      第159 條之5之規定，是證人於警詢時之陳述，於違反組
      織犯罪防制條例案件，即絕對不具有證據能力，自不得採
      為判決基礎（最高法院97年度台上字第1727號、102年度
      台上字第3990號判決意旨參照）。查被告子○○同時涉犯組
      織犯罪防制條例第3條第1項後段之參與犯罪組織罪，是關
      於被告以外之人於警詢時之陳述，及在檢察官或法官面前
      作成而未經踐行訊問證人程序之供述，就被告所涉違反組
      織犯罪防制條例之犯罪事實部分，並無證據能力。至於本
      案大陸地區被害人於大陸地區公安人員詢問時之陳述，其
      僅陳述受騙過程及金額，並未涉及被告違反組織犯罪防制
      條例犯行之內容，本院亦僅援用作為認定被告關於加重詐
      欺取財、非法以電腦製作不實財產權得喪紀錄取財等犯行
      之證據，自不在排除之列，併此說明。
（二）按被告以外之人於審判外之言詞或書面陳述，除法律有規
       定者外，不得作為證據，刑事訴訟法第159條第1項固有 
      明文。惟被告以外之人於審判外之陳述，雖不符刑事訴訟
       法第159條之1至之4之規定，而經當事人於審判程序同意
      作為證據，法院審酌該言詞陳述或書面陳述作成時之情況
      ，認為適當者，亦得為證據；當事人、代理人或辯護人 
      於法院調查證據時，知有第159條第1項不得為證據之情形
      ，而未於言詞辯論終結前聲明異議者，視為有前項之同 
      意，同法第159條之5亦定有明文。查本案後引具有傳聞 
      性質之證人證述及書面證據資料，均為被告以外之人審判
       外之陳述而屬傳聞證據，公訴人及被告於本院準備程序
      、審理時對於上開具傳聞性質之證人證述及其他證據資料
      之證據能力，均表示同意作為證據或沒有意見，且於言詞
      辯論終結前亦未聲明異議。本院審酌相關證人證述及其他
      證據資料作成時之情況，核無違法取證或其他瑕疵，認為
      以之作為證據為適當，上開具傳聞性質之證人證述及相關
      證據資料，自得做為證據。 
二、認定被告犯罪事實所憑之證據及理由：
    前揭犯罪事實，業據被告子○○於偵訊及本院審理時坦承不諱
    （見106年度偵字第24945號卷《下稱偵24945號卷》卷㈠第139
    至140頁、本院111年度訴緝字第13號卷《下稱本院訴緝卷》第
    49、101、146頁），並經證人即共犯林煒倫、李科翰、張瑞
    珉、黃竑銘、古宇桁、彭安澤、李坤瑋、翁子傑、曹倫鐘、
    余振揚、林文章於偵訊時分別證述本案詐欺機房之運作及分
    工情形甚詳（上開共犯非以證人身分應訊之證述部分，僅用
    以證明被告所涉加重詐欺、非法以電腦製作不實財產權得喪
    紀錄取財犯行等事實，不引用作為認定被告違反組織犯罪防
    制條例相關罪名之證據）；而關於被告參與犯罪組織部分，
    復有證人乙2、乙3 、乙4、乙6等人於偵訊具結所為證述可
    證（見107年度偵字第23070號卷《下稱偵23070號卷》第135至
    143、145至153、155至163、165至169頁）。又各該被害人
    遭詐騙之過程，亦據證人即被害人乙○○、辰○○、寅○○、丑○○
    、卯○○、己○、甲○○、顧如平、戊○、壬○○、丁○○、癸○○等人
    於大陸地區公安人員詢問時證述綦詳（見偵24945號卷㈢第34
    至35、39至42、46至49、51至52、55至57、60至61、63至65
    、68至69、72至76、81至83、87至90、93至98頁）。復有刑
    事警察局國際刑警科偵查員郭蒨穎、隊長林岳賢106 年10月
    3日、106年11月13日偵查報告2份、Aizvaru street 20A,Ri
    ga窩點涉案情況說明及被害人列表1份（見臺中市政府警察
    局第二分局中市警二分偵字第1060052503號卷《下稱警卷Ａ》
    第1、2頁、偵24945號卷㈢第27至31頁）、張瑞珉、翁子傑、
    邱建明、蔡駿燁、黃竑銘、蔡楚瑜、曹倫鐘、張建禾、子○○
    、李坤瑋、古宇桁、彭安澤孫憲烽、江秋玲、張婕潁、姜至
    紜、李科翰、林煒倫之旅客人出境紀錄批次查詢共18份（見
    警卷Ａ第8至29頁）、蘇宥嘉、詹婉君、邱文言之入出境資訊
    連結作業共3份（見107年度偵字第23071號卷《下稱偵23071
    號卷》第149、151、155頁）、林煒倫、李科翰指認之指認犯
    罪嫌疑人紀錄表（見警卷Ａ第33至36、44至47、111至114、1
    75至182頁）、江秋玲、李坤瑋、子○○、張建禾、蔡駿燁、
    彭安澤、邱建明指認之指認犯罪嫌疑人紀錄表（見偵24945
    號卷㈠第68至76、99至107、123至129、149至155、172至179
    、197至203、226至231頁）、黃竑銘、曹倫鐘、古宇桁、張
    瑞珉、蔡楚瑜、翁子傑、孫憲烽、張婕潁指認之指認犯罪嫌
    疑人紀錄表（見偵24945號卷㈡第7至13、44至51、72至80、9
    9至105、155至161、183至189、215至221頁、偵24945號卷㈢
    第8至15頁）、張瑞珉、彭安澤於偵訊時之指認犯罪嫌疑人
    紀錄表（見偵24945號卷㈣77至81、89至93頁）、邱文言、蘇
    宥嘉、詹婉君之指認犯罪嫌疑人紀錄表（見偵23070號卷第4
    3至47頁、偵23071號卷第49至53、81至85頁）、證人乙2 、
    乙3、乙4、乙6之指認犯罪嫌疑人紀錄表（見偵23071號卷第
    189至191、197至199、209至211、221至228 頁）；被害人
    乙○○、辰○○、寅○○、丑○○、卯○○、己○、甲○○、顧如平、戊○
    、壬○○、丁○○、癸○○於大陸地區公安部門之受案登記表及立
    案決定書（見偵24945號卷㈢第33、36至37、44至45、50至、
    53至54、59、62至63、66至67、70至71、77至80、85至86、
    91至92頁）；刑事警察局國際刑警科偵辦國人林煒倫等人在
    拉脫維亞涉電信詐欺案偵查報告（見106年度他字第6646號
    卷《下稱他字6646號卷》第4至18頁）、外交部106年8月17日
    外條法字第10625521920號函轉之駐拉脫維亞代表處電報、
    外交部106年9月27日外條法字第10604481470號函轉之中華
    人民共和國公安引渡請求書（見他字6646號卷第21至86、97
    、145至161頁）、刑事警察局106年10月3日刑際字第100701
    975 號函覆之偵查報告（見他字6646號卷第188至191頁）；
    刑事警察局國際刑警科偵查員郭蒨穎、隊長林岳賢107年1月
    10日、107年4月9日偵查報告、海峽兩岸共同打擊犯罪及司
    法互助協議聯絡函暨移交證據材料清單各2份（見本院卷㈣第
    45至47、49至50頁）、雲林縣警察局數位證物勘察報告、「
    地址三筆記本電腦5」檔案內之詐騙講稿、通訊軟體SKYPE對
    話紀錄、詐騙音檔、偽造之大陸地區公文書、「DZ00000000
    0 」檔案內之對話紀錄（見本院卷㈣第52至67、68至156頁及
    第157頁存放袋內光碟）；余振揚之筆記本影本4紙、張建禾
    、姜至紜、蘇宥嘉、詹婉君、邱文言、蔡楚瑜、李坤瑋、翁
    子傑、林煒倫、江秋玲、曹倫鐘、李科翰、張瑞珉、黃竑銘
    、余振揚、邱建明、孫憲烽、子○○、古宇桁、彭安澤、張婕
    潁、蔡駿燁等人機票之帳單明細及旅行業代收轉付收據影本
    （見本院卷㈦第329至332、333至337、353、355、361至367
    、377至401、405、407、415、419至445頁）、第一銀行帳
    戶交易明細表1份、銀行監視器錄影畫面截圖2張（見本院卷
    ㈦第449至485頁）、本院搜索票、刑事警察局電信偵查大隊
    搜索、扣押筆錄暨扣押物品目錄表（見本院卷㈦第561至575
    頁）、中國信託商業銀行股份有限公司107年1月15日中信銀
    字第107224839005193號函檢送之余振揚帳號000000000000
    號帳戶存款交易明細1份（見本院卷㈦第723至738頁）、0000
    000專案搜索勤務扣案筆記型電腦電磁紀錄說明、檢察事務
    官107年8月14日職務報告各1份等在卷可稽（見本院卷㈦第77
    5至779、793至839頁），及扣案林煒倫、李科翰、江秋玲、
    彭安澤、曹倫鐘、邱建明、子○○、黃紘銘、張瑞珉、孫憲烽
    、蔡駿燁、翁子傑、蔡楚瑜、姜至紜、李坤瑋、張建禾之護
    照共16本可佐。綜上足認被告自白核與事實相符，堪可採信
    。本案事證明確，被告犯行堪予認定，應予依法論科。
三、論罪科刑：
（一）本案被告行為後，組織犯罪防制條例第2條第1項業於107 
      年1月3日修正公布，並自同年月5日起施行，修正前該條
      例第2條第1項、第2項規定為：「本條例所稱犯罪組織，
      指3 人以上，以實施強暴、脅迫、詐術、恐嚇為手段或最
      重本刑逾5 年有期徒刑之刑之罪，所組成具有持續性及牟
      利性之有結構性組織」、「前項有結構性組織，指非為立
      即實施犯罪而隨意組成，不以具有名稱、規約、儀式、固
      定處所、成員持續參與或分工明確為必要」，修正後之第
      2條第1項則規定「本條例所稱犯罪組織，指3人以上，以
      實施強暴、脅迫、詐術、恐嚇為手段或最重本刑逾5年有
      期徒刑之刑之罪，所組成具有持續性『或』牟利性之有結構
      性組織。」上開修正雖將犯罪組織之成立要件，由「持續
      性及牟利性」修正為「持續性或牟利性」，惟本案被告所
      加入之本案詐欺集團，組織縝密，分工精細，必須投入相
      當之成本、時間，自非隨意組成立即犯罪，顯係該當「3
      人以上，以實施詐術為手段，所組成具有持續性及牟利性
      之有結構性組織」，則不論依修正前後之規定，本案被告
      所參與之系爭詐欺集團均該當於組織犯罪防制條例所稱之
      「犯罪組織」無疑（詳後述㈢），洵無比較新舊法之必要
      ，合先敘明。
（二）按共同正犯，係共同實行犯罪行為之人，在共同意思範圍
       內，各自分擔犯罪行為之一部，相互利用他人之行為，
      以 達其犯罪之目的，其成立不以全體均參與實行犯罪構
      成要 件之行為為要件，其行為分擔，亦不以每一階段皆
      有參與 為必要，倘具有相互利用其行為之合同意思所為
      ，仍應負 共同正犯之責。又共同正犯之意思聯絡，原不
      以數人間直 接發生者為限，即有間接之聯絡者，亦包括
      在內。如甲分 別邀約乙、丙犯罪，雖乙、丙間彼此並無
      直接之聯絡，亦 無礙於其為共同正犯之成立（最高法院9
      9年度台上字第13 23號判決、77年台上字第2135號判例意
      旨參照）。本案被告所參與之本案詐欺集團，係區分金主
      、機房管理者、電腦手、幹部及第一、二、三線話務人員
      之組織，利用網際網路及電話施行詐術，誘使被害人受騙
      而匯款，或遭非法以電腦製作不實財產權得喪紀錄取財，
      復經配合之車行、水商人員輾轉取得贓款後，按各組織屬
      性分工比例分配報酬，且成員為3人以上；雖被告未必對
      全部詐欺集團成員有所認識或知悉其等之確切身分，亦未
      必實際參與全部詐欺取財等犯行，然此一間接聯絡犯罪之
      態樣，正為具備一定規模詐欺犯罪所衍生之細密分工模式
      ，參與犯罪者透過相互利用彼此之犯罪角色分工，而形成
      一個共同犯罪之整體以利施行詐術，是其等實有以自己共
      同犯罪之意思，在共同犯意聯絡下，相互支援、供應彼此
      所需地位，相互利用他人行為，以達共同詐欺取財之目的
      ，被告自應就本案詐欺取財等犯行於其參與之時間，負共
      同正犯之責任。
（三）本案詐欺集團設於拉脫維亞之電信機房所實施之詐欺取財
       等犯行，係由余振揚發起後，與如附表一所示之人共同
      參 與及實施，堪認本案詐欺機房所屬詐欺集團成員為3人
      以上無訛。而共犯余振揚為向大陸地區民眾詐取財物， 
      先出資委由林煒倫承租位在拉脫維亞之機房房屋，並招募
      李科翰擔任核心幹部負責指導詐欺方式、提供教戰守則、
      帳務處理、管理現場後，又出資購買供詐欺所用之相關電
      腦及網路設備，並提供拉脫維亞機房日常食宿及詐欺集團
      成員交通往返之費用，以及聽取每日業績報告；則共犯余
      振揚既係目的性投入大量資金、時間、人力於本案詐欺機
      房，則該詐欺集團即非為立即實施犯罪而隨意組成，核屬
      具有持續性之有結構性組織，應堪認定；此外，本案詐欺
      機房係每日運作，集團成員於進入拉脫維亞機房後，由李
      科翰統一管理，不得擅自外出，並依照李科翰提供如前開
      犯罪事實所載之詐騙方式向大陸地區民眾施詐，足見本案
      詐欺集團係以實施詐術為手段，具有牟利性之持續性、有
      結構性組織無誤。從而，本案詐欺集團，係屬3人以上，
      以實施詐術為手段，所組成具有持續性及牟利性之有結構
      性組織，核與組織犯罪防制條例第2條所定「犯罪組織」
      之構成要件相符，被告明知於此，在組織犯罪防制條例於
      106年4月21日修正公布施行後，仍應允加入而參與，擔任
      第一線詐欺話務人員工作，確有參與組織之犯行，已甚明
      確（起訴意旨雖認被告乃自106年4月19日起，始終為本案
      詐欺集團之1員，而認應自斯時適用「修正後」組織犯罪
      防制條例，而論以「修正後」組織犯罪防制條例第3條第1
      項後段之參與犯罪組織罪嫌。惟查106年4月19日修正公布
      之組織犯罪防制條例，乃自同年4月21日起生效施行，是
      起訴書關於「106年4月19日」之記載，應僅係「106年4 
      月21日」之誤植，此業經檢察官於本院審理時當庭更正，
      併予敘明）。
（四）核被告就犯罪事實欄一㈠⒈至⒌、㈡⒉、⒊所為，均係犯刑法第
      339條之4第1項第2款之3人以上共同犯詐欺取財罪（共7罪
      ）；就犯罪事實欄一㈠⒍、⒎、㈡⒋、⒍所為，均係犯刑法第33
      9條之3第1項之非法以電腦製作不實財產權得喪紀錄取財
      罪，及同法第339條之4第1項第2款之3人以上共同犯詐欺
      取財罪（共4罪）；就犯罪事實欄一㈡⒈所為，係犯組織犯
      罪防制條例第3條第1項後段之參與犯罪組織罪，及刑法第
      339條之4第1項第2款之3人以上共同犯詐欺取財罪（計1罪
      ）；就犯罪事實欄一㈡⒌所為，係犯刑法第339條之3第3項
      、第1項之非法以電腦製作不實財產權得喪紀錄取財未遂
      罪，及同法第339條之4第2項、第1項第2款、第3款之3人
      以上共同以電子通訊及網際網路對公眾散布而犯詐欺取財
      未遂罪（計1罪）；就犯罪事實欄一㈡⒎所為，係犯刑法第3
      39條之4第2項、第1項第2款、第3款之3人以上共同以電子
      通訊及網際網路對公眾散布而犯詐欺取財未遂罪（計1罪
      ）。
（五）本案起訴書就被告前揭犯罪事實欄一㈠⒍、⒎、㈡⒋至⒍部分犯
      行，雖漏未論以刑法第339條之3之罪名，惟此部分非法以
      電腦製作不實財產權得喪紀錄取財之事實，業經載明於起
      訴書之犯罪事實內，並經本院於審理時當庭對被告告以上
      開法條之適用，給予防禦權及為己答辯機會之保障，自應
      予以補充。 　
（六）公訴意旨雖認本案詐欺機房之分工方式均係由擔任電腦手
       之共犯張瑞珉上網找尋不詳且具加重詐欺取財及參與犯
      罪 組織犯意聯絡之系統商，再操作發布群呼語音包予不
      特定之大陸、香港、澳門地區民眾，群呼語音包內容則係
      引導被害人轉接電話，電話轉接至詐欺機房電話，即由上
      開機房第一線話務人員以網路電話接聽大陸、香港、澳門
      地區人民電話，假冒為大陸地區香港入出境事務管理處或
      通訊管理局人員，向對方佯稱：因身分疑遭冒用，必須報
      案處理，將轉接公安局云云，再按＃＃轉接予機房第二線話
      務人員，由第二線人員假冒大陸地區公安人員，續對被害
      人誆稱：其個人資料可能遭到盜用，涉嫌刑事犯罪云云；
      之後再轉由冒稱大陸地區檢察官之第三線話務人員，向被
      害人謊稱帳戶涉嫌刑事犯罪，須監管財產或凍結其帳戶，
      但可申請優先受資金調查云云，待被害人信以為真後，第
      三線人員即繼續引導被害人辦理大陸地區金融機構之網路
      銀行帳戶、U盾，且被害人返家後，第三線人員會持續以
      電話要求被害人登入「中華人民共和國最高檢察院」網頁
      （由在不詳地區且具有犯意聯絡，俗稱「車行」之集團人
      員所架設之假網頁），並輸入帳號、密碼，插入U盾後，
      即以話術誘導被害人離開電腦，再由集團所屬「車行」人
      員於不詳地點以遠端操控之方式操作被害人電腦並登入被
      害人之網路銀行帳戶，將被害人之帳戶內款項轉至「車行
      」所掌控之人頭帳戶，繼由具有犯意聯絡之詐騙集團負責
      處理金流（俗稱「水房」）之成員，將款項轉至其他帳戶
      或由「水房」安排之集團提領人員（俗稱「車手」），持
      人頭帳戶提款卡，將被害人所匯入之款項提領一空云云，
      認被告就犯罪事實欄一㈠⒈至⒎、㈡⒈至⒋、⒍所示犯行，均應
      另論以刑法第339條之4第1項第3款之以電子通訊及網際網
      路對公眾散布而犯詐欺取財罪之加重事由。然本案各被害
      人遭詐騙之方式、手法、被害人受詐後損失款項方式等均
      不盡相同，業經證人即被害人乙○○、辰○○、寅○○、丑○○、
      卯○○、己○、甲○○、顧如平、戊○、壬○○、丁○○、癸○○等人
      於大陸地區公安人員詢問時證述明確，有各該詢問筆錄、
      立案決定書、受案登記表在卷可稽（見偵24945卷㈢第32至
      98頁），堪認本案詐欺機房並非單純以群發不實語音包之
      方式實施本案詐欺犯行，就已查知被害人之部分，僅犯罪
      事實欄一㈡⒌之被害人癸○○部分係先接獲語音留言，當屬透
      過電子通訊及網際網路以群呼語音包對公眾散布，其餘犯
      行尚無從證明係以電子通訊、網際網路對公眾散布而犯之
      ，是關於被告犯罪事實欄一㈠⒈至⒎、㈡⒈至⒋、⒍所示犯行，
      並無證據證明本案詐欺機房係以群發不實語音包方式進行
      詐騙，則無從認定被告上開犯行業已構成該款之加重詐欺
      取財事由，起訴意旨尚有未合，惟此僅為加重事由之增減
      ，乃屬單純一罪，自無變更起訴法條之問題，附此敘明。
       　　
（七）按刑法上之接續犯，乃係數行為於同時同地或密切接近之
       時地實施，侵害同一之法益，各行為之獨立性極為薄弱
      ， 依一般社會健全觀念，在時間差距上，難以強行分開
      ，在 刑法評價上，以視為數個舉動之接續施行，合為包
      括之一 行為予以評價，較為合理（最高法院86年臺上字
      第3295號 判例意旨參照）。被告各次犯行中，對同一被
      害人先後所為多次3人以上共同犯詐欺取財等犯行，各係
      基於一個行為決意分別所為，持續侵害同一被害人之同一
      財產法益，其各次行為之獨立性極為薄弱，依一般社會健
      全觀念，在時間差距上，難以強行分開，應視為數個舉動
      之接續施 行，均為接續犯，應各論以一罪。 　　　　　
（八）按組織犯罪防制條例係藉由防制組織型態之犯罪活動為手
       段，以達成維護社會秩序、保障人民權益之目的，乃於
      該 條例第3條第1項前段與後段，分別對於「發起、主持
      、操縱、指揮」及「參與」犯罪組織者，依其情節不同而
      為處遇，行為人雖有其中一行為（如參與），不問其有否
      實施各該手段（如詐欺）之罪，均成立本罪。然在未經自
      首或有其他積極事實，足以證明其確已脫離或解散該組織
      之前，其違法行為，仍繼續存在，即為行為之繼續，而屬
      單 純一罪，至行為終了時，仍論為一罪。又刑法上一行
      為而 觸犯數罪名之想像競合犯存在之目的，在於避免對
      於同一 不法要素予以過度評價。自然意義之數行為，得
      否評價為 法律概念之一行為，應就客觀構成要件行為之
      重合情形、 主觀意思活動之內容、所侵害之法益與行為
      間之關連性等 要素，視個案情節依社會通念加以判斷。
      刑法刪除牽連犯 之規定後，原認屬方法目的或原因結果
      ，得評價為牽連犯 之二犯罪行為間，如具有局部之同一
      性，或其行為著手實 行階段可認為同一者，得認與一行
      為觸犯數罪名之要件相 侔，依想像競合犯論擬。倘其實
      行之二行為，無局部之重 疊，行為著手實行階段亦有明
      顯區隔，依社會通念難認屬 同一行為者，應予分論併罰
      。因而，行為人以一參與詐欺 犯罪組織，並分工加重詐
      欺行為，同時觸犯參與犯罪組織 罪及加重詐欺取財罪，
      雖其參與犯罪組織之時、地與加重 詐欺取財之時、地，
      在自然意義上非完全一致，然二者仍 有部分合致，且犯
      罪目的單一，依一般社會通念，認應評 價為一罪方符合
      刑罰公平原則，應屬想像競合犯，如予數 罪併罰，反有
      過度評價之疑，實與人民法律感情不相契合 。又刑罰要
      求適度之評價，俾對法益之侵害為正當之維護 。因此，
      加重詐欺罪係侵害個人財產法益之犯罪，其罪數 計算，
      以被害人數、被害次數之多寡，決定其犯罪之罪數 ；核
      與參與犯罪組織罪之侵害社會法益，因應以行為人所 侵
      害之社會全體利益為準據，認定係成立一個犯罪行為， 
      有所不同。是以倘若行為人於參與犯罪組織之繼續中，先
       後加重詐欺數人財物，因行為人僅為一參與組織行為，
      侵 害一社會法益，應僅就首次犯行論以參與犯罪組織罪
      及加 重詐欺罪之想像競合犯，而其後之犯行，乃為其參
      與組織 之繼續行為，為避免重複評價，當無從將一參與
      犯罪組織 行為割裂再另論一參與犯罪組織罪，而與其後
      所犯加重詐 欺罪從一重論處之餘地（最高法院107年度台
      上字第1066  號判決意旨參照）。是被告就犯罪事實欄一
      ㈡⒈所示參與犯罪組織罪與3人以上共同犯詐欺取財罪間，
      依上開最高法院判決意旨，在自然意義上雖非完全一致，
      然有實行行為局部同一之情形，且犯罪目的單一，依一般
      社會通念，認應評價為一罪方符合刑罰公平原則，揆諸上
      開要旨，應認為想像競合犯，應依刑法第55條規定，從一
      重論以3人以上共同犯詐欺取財罪。公訴意旨認被告等人
      違反組織犯罪防制條例部分與所犯加重詐欺取財部分應予
      分論併罰，容有誤會。 
（九）再按刑法上一行為而觸犯數罪名之想像競合犯存在之目的
       ，在於避免對於同一不法要素予以過度評價，其所謂「
      同 一行為」係指所實行者為完全或局部同一之行為而言
      。因 此刑法修正刪除牽連犯之規定後，於修正前原認屬
      於方法 目的或原因結果之不同犯罪，其間果有實行之行
      為完全或 局部同一之情形，應得依想像競合犯論擬（最
      高法院100年度台上字第2476號刑事判決意旨參照）。被
      告就犯罪事實欄一㈠⒍、⒎、㈡⒋、⒍部分所犯加重詐欺取財罪
      及非法以電腦製作不實財產權得喪紀錄取財罪間、又犯罪
      事實欄一㈡⒌部分所犯加重詐欺取財未遂罪及非法以電腦製
      作不實財產權得喪紀錄取財未遂罪間，皆係基於同一犯罪
      目的而分別採行之不法手段，且於犯罪時間上仍有局部之
      重疊關係，並前後緊接實行以遂行詐取財物之目的，揆諸
      前揭說明，自應論以想像競合犯之裁判上一罪關係，始不
      致過度評價而違反刑罰公平原則。是應依刑法第55條前段
      之規定，從一重就被告犯罪事實欄一㈠⒍、⒎、㈡⒋、⒍部分，
      均論以刑法339條之4第1項第2款之加重詐欺取財罪，及就
      犯罪事實欄一㈡⒌部分，論以刑法第339條之4第2項、第1項
      第2款、第3款之加重詐欺取財未遂罪。 　　　
（十）被告與李科翰、林煒倫、張瑞珉、黃竑銘、邱建明、孫憲
      烽、古宇桁、江秋玲與余振揚等人就本案犯行，其中犯罪
      事實欄一㈠⒈、⒊、⒌、㈡⒈至⒎部分並與彭安澤，犯罪事實欄
      一㈡⒉至⒌部分並與蘇宥嘉、詹婉君、邱文言，犯罪事實欄
      一㈡⒉、⒋至⒎並與張婕潁，犯罪事實欄一㈡⒍、⒎並與李坤瑋
      、翁子傑、曹倫鐘、張建禾、姜至紜、蔡駿燁及蔡楚瑜間
      ，及與其他不詳之成年詐欺成員間，有犯意聯絡及行為分
      擔，均為共同正犯。 　　　
（）被告所犯12次加重詐欺取財罪及2次加重詐欺取財未遂罪，
      犯意各別，行為互殊，應予分論併罰。 　　　
（）被告就犯罪事實欄一㈡⒌、⒎所示加重詐欺取財犯行，均已著
      手於詐欺行為之實施而不遂，均為未遂犯，應分別依刑法
      第25條第2項規定減輕其刑。
（）想像競合犯之處斷刑，本質上係「刑之合併」。其所謂從 
      一重處斷，乃將想像競合犯組成之評價上數罪，合併為科
       刑一罪，其所對應之刑罰，亦合併其評價上數罪之數法
      定 刑，而為一個處斷刑。易言之，想像競合犯侵害數法
      益者 皆成立犯罪，論罪時必須輕、重罪併舉論述，同時
      宣告所 犯各罪名，包括各罪有無加重、減免其刑之情形
      ，亦應說 明論列，量刑時併衡酌輕罪部分量刑事由，評
      價始為充足 ，然後依刑法第55條前段規定「從一重處斷
      」，非謂對於 其餘各罪可置而不論。因此，法院決定處
      斷刑時，雖以其 中最重罪名之法定刑，做為裁量之準據
      ，惟於裁量其輕重 時，仍應將輕罪合併評價在內（最高
      法院108 年度台上字 第4405、4408號判決意旨）。按參
      與犯罪組織者，其參與 情節輕微者，得減輕或免除其刑
      ，組織犯罪防制條例第3條第1項但書定有明文。查被告參
      與本案詐欺集團犯罪組織，擔任詐欺機房第一線話務人員
      之工作，直接詐騙被害 人，難認被告參與犯罪組織之情
      節輕微，自無依上開規定 減輕或免除其刑之餘地。又組
      織犯罪防制條例第8條第1項規定：「犯第3條之罪自首，
      並自動解散或脫離其所屬之犯罪組織者，減輕或免除其刑
      ；因其提供資料，而查獲該犯罪組織者，亦同；偵查及審
      判中均自白者，減輕其刑。」本案被告於偵查、審判中均
      自白參與犯罪組織犯行，依上開規定原應減輕其刑，雖其
      參與犯罪組織罪係屬想像競合犯中之輕罪，惟本院於後述
      量刑時仍當一併衡酌該部分減輕其刑事由，附此說明。 
      　　　　　　
（）爰審酌被告正值青壯，未思正途營生，從事跨境詐騙犯行
      ，擔任電信詐欺機房之第一線話務人員，與共犯共組詐欺
      集團詐騙大陸地區被害人之財物，無視於境外詐欺案件對
      於臺灣國際名譽之嚴重衝擊，不僅破壞人我之間最基本之
      信賴依存關係，且因其詐騙對象之不確定性與廣泛性，造
      成民眾普遍之恐慌心理，所生危害甚鉅，並考量其在詐欺
      集團內之犯罪參與程度、侵害法益情形、犯罪所得、其自
      承之智識程度、家庭生活狀況（見本院訴緝卷第147頁）
      ，及被告於偵查中即坦認犯行，嗣於本院審理時仍坦承全
      部犯罪事實，惟經本院通緝始到案之犯後態度等一切情狀
      ，分別量處如主文所示之刑；另審酌本案被告所犯14罪犯
      罪手段相仿，犯罪時間乃於數月中所為，依被告反映出之
      人格特性、犯罪情節、侵害法益，及責任非難程度等節，
      依限制加重原則，定如主文所示之應執行之刑。 
（）又組織犯罪防制條例第3條第3項雖規定：「犯第1項之罪者
      ，應於刑之執行前，令入勞動場所，強制工作，其期間為
      3年。」惟上開規定就受處分人之人身自由所為限制，因
      違反憲法比例原則及憲法明顯區隔原則之要求，與憲法第
      8條保障人身自由之意旨不符，業經司法院釋字第812號解
      釋宣告自110年12月10日起失其效力，自不得就被告本案
      參與犯罪組織之犯行宣告刑前強制工作，併予敘明。 　
      　　　
四、沒收部分：
    按犯罪所得，屬於犯罪行為人者，沒收之；前開沒收，於全
    部或一部不能沒收或不宜執行沒收時 ，追徵其價額；前開
    犯罪所得，包括違法行為所得、其變得之物或財產上利 益
    及其孳息，刑法第38條之1第1項前段、第3項、第4項定有明
    文。且責任共同原則，係指共同實行犯罪行為之人，在合同
    意思範圍以內，各自分擔犯罪行為之一部，相互利用他人之
    行為，以達其犯罪之目的者，即應對於全部所發生之結果共
    同負責。至於犯罪成立後，共同正犯間關於犯罪所得應如何
    沒收，仍須本於罪刑法定主義及罪責之原則，各按其實際利
    得數額負責，並非須負連帶責任。因之，最高法院往昔採連
    帶沒收共同正犯犯罪所得之相關見 解，業經最高法院104年
    度第13次刑事庭會議決議不再援用或不再供參考，並改採應
    就各人實際分受所得部分而為沒收（最高法院106年度台上
    字第3337號判決意旨參照）。查被告供稱其因本案犯罪取得
    之報酬共為新臺幣2萬5000元（見本院訴緝卷第101、146頁
    ），該款項為被告之犯罪所得，並未扣案或合法發還予被害
    人，應依刑法第38條之1第1項前段、第3項之規定宣告沒收
    ，且於全部或一部不能沒收時，追徵其價額。 　　　
貳、無罪部分：
一、公訴意旨略以：
　　被告與李科翰、林煒倫、張瑞珉、黃竑銘、邱建明、孫憲烽
    、古宇桁、江秋玲、彭安澤等本案詐欺集團成員，於106年4
    月18日至同年4月24日間，以先由張瑞珉發布群呼語音包，
    再冒充武漢市青山區公安局公安人員、大陸地區檢察官等人
    之方式，使用包含00000000000號電話在內之門號，向大陸
    地區被害人趙玉珍行騙，致趙玉珍陷於錯誤，其帳戶內款項
    遭轉至集團所掌控之大陸地區人頭帳戶內，而共同詐得人民
    幣1萬8000元，因認被告此部分亦涉犯刑法第339條之4第1項
    第2款、第3款之加重詐欺取財罪嫌等語。
二、按犯罪事實應依證據認定之，無證據不得認定其犯罪事實；
    又不能證明被告犯罪者，應諭知無罪之判決，刑事訟訴法第
    154條第2項、第301條第1項分別定有明文。次按事實之認定
    ，應憑證據，苟未能發現相當確實之證據或證據不足以證明
    ，自不能以推測或擬制之方法以為裁判之基礎；且依刑事訴
    訟法第161條第1項規定：檢察官就被告犯罪事實，應負舉證
    責任，並指出證明之方法。因此，檢察官對於起訴之犯罪事
    實，應負提出證據及說服之實質舉證責任，倘其所提出之證
    據，不足為被告有罪之積極證明，或其闡明之證明方法，無
    從說服法官以形成被告有罪之心證，基於無罪推定之原則，
    自應為被告無罪判決之諭知（最高法院90年度台上字第4321
    號判決、92年台上字第128號判例意旨參照）。
三、查協助本案偵查之大陸地區公安人員所出具之「Aizvaru st
    reet 20A,Riga窩點涉案情況說明暨被害人列表」固載明：
    通過系統比對，趙玉珍等12名被害人有被他人使用000-0000
    0000電話實施詐騙等語（見偵24945號卷㈢第27至31頁），惟
    並未見被害人趙玉珍之筆錄或報案紀錄，此外經檢閱卷內本
    案詐欺集團之教戰守則、通訊軟體SKYPE對話紀錄、帳冊等
    資料，亦均未提及被害人趙玉珍遭詐騙或匯款之相關內容，
    則被告所屬本案詐欺集團究竟有無對趙玉珍實施詐騙，暨詐
    騙時間、地點、方法等節，均無從認定，從而檢察官就此部
    分被告犯行之舉證容有欠缺，實難遽以刑法第339條之4第1
    項第2款、第3款之加重詐欺取財罪犯行相繩。此外，復無其
    他證據足資證明被告有涉犯公訴意旨所指訴之此部分犯行，
    揆諸首揭法律規定意旨，既不能證明被告犯罪，本於無罪推
    定之原則，即應就此部分為被告無罪之諭知。
據上論斷，依刑事訴訟法第299條第1項前段、第301條第1項，組
織犯罪防制條例第3條第1項後段，刑法第11條前段、第28條、第
339條之3第1項、第3 項、第339條之4第1項第2款、第3款、第2
項、第25條第2項、第55條、第51條第5款、第38條之1第1項前段
、第3項，刑法施行法第1條之1，判決如主文。 　　　
本案經檢察官庚○○、丙○○、辛○○提起公訴，檢察官巳○○到庭執行
職務。
中　　華　　民　　國　　111 　年　　3 　　月　　14　　日
                  刑事第十三庭 審判長 法  官  李宜娟
　　　　　　　　　　　　　　　　　　　法  官  洪瑞隆
　　　　　　　　　                    法  官  陳怡秀
以上正本證明與原本無異。
如不服本判決應於收受送達後20日內向本院提出上訴書狀，並應
敘述具體理由；其未敘述上訴之理由者，應於上訴期間屆滿後20
日內向本院補提理由書（均須按他造當事人之人數附繕本）「切
勿逕送上級法院」。
告訴人或被害人如不服判決，應備理由具狀向檢察官請求上訴，
上訴期間之計算，以檢察官收受判決正本之日起算。
                                      書記官  黃于容
中　　華　　民　　國　　111 　年　　3 　　月　　14　　日
附錄論罪科刑法條：
組織犯罪防制條例第3條第1項：
發起、主持、操縱或指揮犯罪組織者，處3年以上10年以下有期
徒刑，得併科新臺幣1億元以下罰金；參與者，處6月以上5年以
下有期徒刑，得併科新臺幣1千萬元以下罰金。但參與情節輕微
者，得減輕或免除其刑。
刑法第339條之3：
意圖為自己或第三人不法之所有，以不正方法將虛偽資料或不正
指令輸入電腦或其相關設備，製作財產權之得喪、變更紀錄，而
取得他人之財產者，處7年以下有期徒刑，得併科70萬元以下罰
金。
以前項方法得財產上不法之利益或使第三人得之者，亦同。
前2項之未遂犯罰之。
刑法第339條之4：
犯第339條詐欺罪而有下列情形之一者，處1年以上7年以下有期
徒刑，得併科1百萬元以下罰金：
一、冒用政府機關或公務員名義犯之。
二、三人以上共同犯之。
三、以廣播電視、電子通訊、網際網路或其他媒體等傳播工具，
    對公眾散布而犯之。
前項之未遂犯罰之。
附表一：                                               
編號 姓 名 綽號 參與時間 工 作 內 容 備註 1 李科翰 龍蝦、龍哥 105年間起 管理本案詐欺機房、指導新進人員詐騙手法、提供教戰守則、紀錄機房成員詐騙業績回報予余振揚，兼任第三線話務人員 業經本院另行審結 2 林煒倫 小玉 105年間起 機房「外務」、翻譯、負責至拉脫維亞處理房屋承租及成員接送、採買機房所需電子設備、食材與生活用品等事宜，及機房生活費用提領 業經本院另行審結 3 張瑞 地瓜 105年間起 電腦手（與系統商聯繫更改電話顯號、發群呼語音包）、機房業績及生活費之記帳、帳目整理、第一線幹部，有時兼任第二線話務人員 業經本院另行審結 4 黃竑銘 紅中 105年間起 第二線幹部，有時兼任第三線話務人員 業經本院另行審結 5 邱建明 阿明 106年3月20日起 第二線話務人員 業經本院另行審結 6 子○○ 小葉 同上 第一線話務人員  7 孫憲烽 阿彬 同上 第二線話務人員，有時兼任第三線話務人員 業經本院另行審結 8 古宇桁 阿桁 106年3月27日起 機房廚師（原為第一線話務人員） 業經本院另行審結 9 江秋玲 小樂 106年4月3日起 第一線話務人員 業經本院另行審結 10 彭安澤 比利 106年4月10日起 第三線話務人員 業經本院另行審結 11 蘇宥嘉 阿嘉 106年4月25日至同年7月5日 機房廚師 業經本院另行審結 12 詹婉君 小君 同上 第一線話務人員 業經本院另行審結 13 邱文言 胖胖 106年4月25日至同年6月17日 第二線話務人員 業經本院另行審結 14 張婕潁 小潁 106年5月18日起 第一線話務人員 業經本院另行審結 15 李坤瑋 阿瑋 106年7月3日起 第一線話務人員 業經本院另行審結 16 翁子傑 小傑 同上 第一線話務人員 業經本院另行審結 17 蔡楚瑜 阿水 同上 第一線話務人員 原審法院另行審結 18 曹倫鐘 小曹 同上 第一線話務人員 業經本院另行審結 19 張建禾 希臘 106年7月10日起 第二線話務人員 業經本院另行審結 20 姜至紜 仔仔 同上 第二線話務人員 業經本院另行審結 21 蔡駿燁 阿霖 106年7月31日起 第一線話務人員 業經本院另行審結 

附表二：
編號 　 犯罪事實        罪 名 及 宣 告 刑   1 犯罪事實欄一㈠⒈ 子○○三人以上共同犯詐欺取財罪，處有期徒刑壹年貳月。   2 犯罪事實欄一㈠⒉ 子○○三人以上共同犯詐欺取財罪，處有期徒刑壹年貳月。   3 犯罪事實欄一㈠⒊ 子○○三人以上共同犯詐欺取財罪，處有期徒刑壹年貳月。   4 犯罪事實欄一㈠⒋ 子○○三人以上共同犯詐欺取財罪，處有期徒刑壹年貳月。   5 犯罪事實欄一㈠⒌ 子○○三人以上共同犯詐欺取財罪，處有期徒刑壹年貳月。   6 犯罪事實欄一㈠⒍ 子○○三人以上共同犯詐欺取財罪，處有期徒刑壹年貳月。   7 犯罪事實欄一㈠⒎ 子○○三人以上共同犯詐欺取財罪，處有期徒刑壹年參月。   8 犯罪事實欄一㈡⒈ 子○○三人以上共同犯詐欺取財罪，處有期徒刑壹年貳月。   9 犯罪事實欄一㈡⒉ 子○○三人以上共同犯詐欺取財罪，處有期徒刑壹年參月。  10 犯罪事實欄一㈡⒊ 子○○三人以上共同犯詐欺取財罪，處有期徒刑壹年貳月。  11 犯罪事實欄一㈡⒋ 子○○三人以上共同犯詐欺取財罪，處有期徒刑壹年肆月。  12 犯罪事實欄一㈡⒌ 子○○三人以上共同以電子通訊、網際網路對公眾散布而犯詐欺取財未遂罪，處有期徒刑捌月。  13 犯罪事實欄一㈡⒍ 子○○三人以上共同犯詐欺取財罪，處有期徒刑壹年貳月。  14 犯罪事實欄一㈡⒎ 子○○三人以上共同以電子通訊、網際網路對公眾散布而犯詐欺取財未遂罪，處有期徒刑玖月。